【裁判字號】    97,訴,64
【裁判日期】    980323
【裁判案由】    違反臺灣地區與大陸地區人民關係條例
【裁判全文】
臺灣士林地方法院刑事判決                97年度訴字第64號
公  訴  人  臺灣士林地方法院檢察署檢察官
被      告  丙○○
                    入出境許可.
被      告  丁○○
選任辯護人  吳啟豪律師
上列被告因違反臺灣地區與大陸地區人民關係條例案件，經檢察
官提起公訴（96年度偵字第8473號），本院判決如下：
    主  文
丙○○、丁○○均無罪。
    理  由
一、按被告以外之人於審判中，有滯留國外或所在不明而無法傳
    喚或傳喚不到者，其於司法警察調查中所為之陳述，經證明
    具有可信之特別情況，且為證明犯罪事實之存否所必要者，
    得為證據，刑事訴訟法第159 條之3 定有明文，本件證人即
    共同被告甲○○已於96年12月13日強制出境遣返大陸，此有
    內政部入出國及移民署專勤事務第二大隊高雄縣專勤隊97
    年2 月1 日函附於本院卷第14頁可參，致本院無法傳喚，本
    院審酌其於內政部入出國及移民署專勤事務第二大隊高雄縣
    專勤隊陳述作成時之情況，核無違法取證及證明力明顯過低
    之瑕疵，應可採信，且為證明犯罪事實之存否所必要，應有
    證據能力，核先敘明。
二、公訴意旨略謂：被告丙○○、丁○○基於共同使大陸地區女
    子甲○○非法進入臺灣地區之犯意聯絡，均明知甲○○係意
    圖前來臺灣地區打工賺錢，並無結婚真意，竟由甲○○於民
    國92年11月間，在大陸地區交付人民幣3 萬800 0 元予丙○○，由丙○○安排與丁○○於同年11月18日在浙江省舟山市
    定海區公證處完成虛偽之結婚登記，再由丁○○於93年4 月
    20日檢具前開結婚公證書，至內政部入出境管理局（下稱入
    出境管理局，現業務已改由內政部警政署入出國移民署承接
    辦理）代甲○○以探親名義申請大陸地區人民進入臺灣地區
    旅行證，使不知情之入出境管理局核發中華民國臺灣地區入
    出境許可證，足生損害於入出境管理局核發許可證之正確性
    。並以此非法方法，使甲○○於93年10月13日入境臺灣。甲○○僅暫居於丁○○住所數日，旋即離開從事與許可目的不
    符之打工活動云云，因認被告丙○○、丁○○均係違反臺灣
    地區與大陸地區人民關係條例第15條第1 款規定，而犯同條
    例第79條第1 項之罪嫌。
三、按犯罪事實應依證據認定之，無證據不得認定其犯罪事實，
    刑事訴訟法第154 條第2 項定有明文。又認定不利於被告之
    事實，須依積極證據，苟積極證據不足為不利於被告事實之
    認定時，即應為有利於被告之認定，更不必有何有利之證據
    ；且刑事訴訟法上所謂認定犯罪事實之積極證據，係指適合
    於被告犯罪事實之認定之積極證據而言，雖不以直接證據為
    限，間接證據亦包括在內，然而無論直接或間接證據，其為
    訴訟上之證明，須於通常一般之人均不致有所懷疑，而得確
    信其為真實之程度者，始得據為有罪之認定，倘其證明尚未
    達到此一程度，而有合理之懷疑存在時，自不能以推測或擬
    制之方法，以為有罪裁判之基礎，最高法院29年度上字第31
    05號、30年度上字第816 號、40年度台上字第86號、76年度
    台上字第4986號判例可資參照。
四、訊據被告丙○○、丁○○堅決否認有違反臺灣地區與大陸地
    區人民關係條例第15條第1 款規定，而犯同條例第79條第1
    項之犯行，被告丙○○辯稱：丁○○去找伊，說幫他找個老
    婆，伊帶丁○○去找仲介，之後是丁○○和仲介自行聯絡。
    被告丁○○辯稱：伊和甲○○是真結婚，伊去大陸去找媒婆
    退和前妻離婚的錢，丙○○是當地人比較熟悉，所以找她幫
    忙。伊退完錢又請丙○○找媒婆介紹女子作伴。那媒婆收了
    伊仲介費，媒婆介紹了很多女子，伊只中意甲○○，後來伊
    和甲○○在大陸有宴客，也有給甲○○四萬元人民幣。伊先
    回台辦手續，甲○○來台時面談後伊才接她到汐止戶籍處，
    伊和甲○○從機場回家路上就開始吵架。後來因二人又吵架
    ，甲○○即離家出走。當時伊不知道媒婆叫王亞梨，實際之
    仲介人是王亞梨，是透過丙○○翻譯，伊於偵查中講仲介是
    阿邱是簡化的講等語。
五。本件公訴人認被告2 人涉有上述之犯行，無非係以共同被告
    甲○○之證言及結婚公證書、大陸地區人民進入臺灣地區旅
    行證申請書、大陸地區人民進入臺灣地區保證書、臺灣地區
    入出境許可證及丙○○簽立之保證（協議）書（內容為伊協
    助辦理甲○○、丁○○入臺證件，約定於結婚日後3 個月內
    協助辦理 ，並收取介紹費人民幣5000元、代辦手續費人民
    幣3 萬3000元。5 個月內所有手續完成，否則退還全數金額
    ），為論據，惟查：（一）本件共同被告甲○○於內政部入
    出國及移民署專勤事務第二大隊高雄縣專勤隊偵訊時係陳稱
    ：「我居留證逾期，是因與老公吵架，他不幫我辦」、「我
    是先經表妹張松燕，再經其朋友丙○○仲介（台灣結婚對象
    丁○○）」、「我託來台之表妹張松燕，幫我找台灣結婚對
    象，至92年11月某日，在大陸的張松燕突然通知我要去與結
    婚對象會面，經仲介丙○○安排我與丁○○見面，經在場之
    張松燕、丙○○、丁○○與我ㄧ起談妥，由我付人民幣3800
    0 元作為仲介費，經3 、4 天我決定要結婚後，即先交丙○○頭款人民幣10000 元，再由丙○○帶同我與丁○○在浙江
    省鄒舟山市公證處辦理結婚登記」、「（登記費用）由丙○○支付」、「丁○○在大陸住宿費用由丙○○提供」、「未
    辦正式婚宴，僅由丙○○出資請一桌」、「來台後無非法工
    作」等語，（見96年度偵字第8473號偵查卷7 頁、9 頁、10
    頁）其於檢察官偵查中稱：「我本來是委託仲介找真結婚的
    對象，後來來台灣才知道那是假結婚，因為我在丁○○家時
    ，趁他不在家時，發現他有2 本結婚證書，多是他以前與大
    陸女子結婚的」、「我被仲介騙了，丁○○也沒告訴我是假
    結婚」（見同偵查卷第30頁）、「我38000 元是給丙○○當
    仲介費的」、「丁○○沒有叫我去賣淫、也沒有叫我出去賺
    錢給他用」、「我本來以為是真結婚來台的」（見同偵查卷
    第32頁）等語，足認甲○○當初來台之動機是想與台灣男子
    真結婚，並非是想藉假結婚之手段非法入境台灣打工賺錢，
    其到達台灣後，之所以認為是假結婚，係因在丁○○家發現
    丁○○有2 本以前與大陸女子結婚的結婚證書，因而懷疑認
    為丁○○是與其假結婚。是由甲○○上述警詢及偵查中之供
    述，並無從證明丙○○、丁○○二人有與甲○○事先在大陸
    共謀以假結婚之方式讓甲○○非法進入台灣地區。（二）本
    件甲○○雖確有支付丙○○仲介費人民幣38000 元，惟觀之
    台灣當今婚姻介紹所或民間「媒人婆」均有收取「介紹費」
    或「媒人錢」之習慣，且為方便台灣大陸海峽兩岸人民婚姻
    交流，兩岸亦均設有「婚姻仲介所」協助兩岸男女尋找結婚
    對象，此已為兩岸社會之常態，則本件甲○○在大陸透過大
    陸與台灣之媒婆介紹尋找台灣男子為結婚對象，並支付「仲
    介費」亦合乎事理，自不能因丙○○向甲○○收取「仲介費
    」即推定「仲介費」是要讓甲○○非法入境台灣之代價，丁○○與甲○○是假結婚。（三）再據證人乙○○於本院審理
    時證稱：「（問：你們之前查獲的假結婚，他們需要付人頭
    老公錢？金額、方式？）介紹費二萬五（人民幣）。若是賣
    淫，人頭老公費一個月三萬元（新台幣），打工的話每月付
    人頭老公（新台幣）五千或壹萬，有時按月給有些是要辦理
    延期的時候一次付清。」（見本院卷第113 頁），惟本案甲○○到台灣後並無去賣淫或打工，丁○○亦無要甲○○去賣
    淫或打工，此業經甲○○供述如上，且依證人乙○○之證述
    ，丁○○如確為甲○○之人頭老公，甲○○或丙○○應先付
    丁○○介紹費，甲○○入境後再按其工作方式每月再付款給
    人頭老公丁○○，惟卷內並無證據證明丁○○有收到上開款
    項，是被告丁○○是否為人頭老公不無疑問。（四）共犯甲○○於警詢及檢察官偵查中雖亦稱：在台灣與丁○○住在一
    起時均未與丁○○發生性關係而無夫妻之實，丁○○有向伊
    要5 千元人民幣說要還債及房租用等語，惟查：刑事訴訟法
    第156 條第2 項規定「被告或共犯之自白，不得作為有罪判
    決之唯一證據，仍應調查其他必要之證據，以察其是否與事
    實相符」。其立法旨意乃在防範被告自白或共犯之虛擬致與
    真實不符，故對自白在證據上之價值加以限制，明定須藉補
    強證據以擔保其真實性。又上開所謂共犯，應包括任意共犯
    及必要共犯，因利用共犯之自白或其他不利於己之陳述，為
    認定被告犯罪之證據，不特與利用被告自己之自白作為其犯
    罪之證明同有自白虛偽性之危險，亦不免有嫁禍於被告而為
    虛偽供述之危險。最高法院93年度台上字第5560號判決參照
    。本件共犯甲○○於警詢及檢察官偵查中之上開陳述，是否
    因與丁○○發生爭吵離家而挾怨報復為虛偽供述或另有隱情
    ，因甲○○已遭強制出境，無從以證人身分傳喚到場具結陳
    述，並接受被告之詰問，以釐清事實之真相，又其於檢察官
    偵查中復未以證人身分具結，以擔保其陳述之真實性，是本
    院尚難以甲○○於警詢及檢察官偵查中之上開陳述，做為不
    利被告之認定。至於公訴人所舉之結婚公證書、大陸地區人
    民進入臺灣地區旅行證申請書、大陸地區人民進入臺灣地區
    保證書、臺灣地區入出境許可證及丙○○簽立之保證（協議
    ）書等書證僅能憑此認定丁○○、甲○○2 人有在大陸辦理
    結婚及入境台灣及甲○○確有付仲介費與丙○○，並不能據
    此認定丙○○、丁○○二人有與甲○○共謀以假結婚之方式
    讓甲○○非法進入台灣地區。
六、綜上所述，公訴人所提之證據，尚不能據此證明被告確有違
    反臺灣地區與大陸地區人民關係條例第15條第1 款規定，而
    犯同條例第79條第1 項之犯行，此外，又查無其他積極證據
    足資證明被告丙○○、丁○○2 人有公訴人所認涉有違反臺
    灣地區與大陸地區人民關係條例第15條第1 款規定，而犯同
    條例第79條第1 項之罪嫌，而使本院不致有所懷疑，而得確
    信其為真實之程度，揆諸前開說明，自屬犯罪不能證明，應
    為無罪之諭知。
七、被告甲○○係大陸地區人民，已遭強制出境遣返大陸地區，
    另案報結。
據上論斷，應依刑事訴訟法第301 條第1 項，判決如主文。
本案經檢察官翁偉倫到庭執行職務。
中    華    民    國    98    年    3     月    23    日
                  刑事第一庭審判長法  官  洪英花
                                  法  官  劉育琳
                                  法  官  賴邦元
以上正本證明與原本無異。
如不服本判決應於收受判決後10日內向本院提出上訴書狀，並應
應敘述具體理由。其未敘述上訴理由者，應於上訴期間屆滿後20
日內向本院補提理由書(均須按他造當事人之人數附繕本)「切勿
逕送上級法院」。
                                  書記官  游育慈
中    華    民    國    98    年    3     月    23    日


司法院資訊處製作；財團法人民間司法改革基金會備份。
